【裁判字號】    90,易,1733
【裁判日期】    901226
【裁判案由】    傷害
【裁判全文】
臺灣臺北地方法院刑事判決                          九十年度易字第一七三三號
    公  訴  人  臺灣臺北地方法院檢察署檢察官
    被      告  丙○○
    選任辯護人  李國盛
右列被告因傷害案件，經檢察官聲請簡易判決處刑（九十年度偵字第六八九四號），
本院認為不得以簡易判決處刑，而以普通程序審判，判決如左：
    主  文
丙○○傷害人之身體，處拘役拾日，如易科罰金，以參佰元折算壹日。
    事  實
一、丙○○與乙○○原係姻親關係，因財務糾紛生有爭執，於民國八十九年十二月十
    二日上午十一時四十五分許，在臺北市○○街二十六之二號一樓管理員櫃檯前，
    雙方再度發生口角，丙○○憤而將手持之皮包擲至地上，轉身面對乙○○，並揮
    空拳、以言語挑釁，乙○○因而後退，丙○○節節逼進至上址大門外騎樓人行道
    上，即基於傷害之犯意，接續四次出手毆打乙○○，致其左下背部受有三乘三公
    分挫傷之傷害。
二、案經被害人乙○○訴請臺北市政府警察局中山分局報請臺灣臺北地方法院檢察署
    檢察官偵查並聲請簡易判決處刑，經本院改以普通程序審判。
    理  由
一、訊據被告丙○○坦承於右揭事實與告訴人乙○○發生口角爭執，並有彼此間身體
    上之碰撞等情不諱（見九十年度偵字第六八九四號偵查卷《下稱偵查卷》第十八
    頁反面至十九頁之訊問筆錄），惟矢口否認有何傷害犯行，辯稱：其未毆打告訴
    人，僅因告訴人辱罵其妹，致使被告非常生氣，而將皮包丟在地上，往前走向告
    訴人約四、五公尺，被告雙手握在背後，並表示：「都已經離婚這麼久，為何還
    要罵我妹妹，你有種就打我，不要一天到晚打我妹妹」等語，但告訴人不敢打被
    告，將被告推開，被告即稱：「我就說你沒種」等語，之後即撿起皮包走進電梯
    。且兩人互相對峙或互毆，通常必以正面相對、拳腳相向，怎有可反常地導致告
    訴人下背部挫傷？況且被告暨未曾毆打告訴人後背，告訴人豈可能因被告「出手
    毆打」導致「下背部挫傷」？卷附之診斷證明書僅能證明告訴人受有下背部挫傷
    ，並無其他積極證據證明被告確有傷害行為，檢察官指述，亦與事理有違云云。
    惟查：
（一）右揭事實，業據告訴人乙○○指訴歷歷（見偵查卷第八頁之偵訊筆錄，第十八
      頁反面至十九頁、五十一頁反面之訊問筆錄。本院九十年度易字第一七三三號
      刑事卷《下稱本院卷》第三十四至四十二頁之審判筆錄），且被告如何與告訴
      人產生摩擦、揮動雙拳、出言挑釁、告訴人因此退至騎樓、被告隨之向前，此
      經證人即在場管理員甲○○證述明確（見偵查卷第五十一至五十二頁之訊問筆
      錄。本院卷第四十二至四十六頁之審判筆錄），並有現場照片（見本院九十年
      度易字第三三五九號刑事卷第三十六至三十八頁）、現場圖（見本院卷第五十
      二頁）在卷可按。又告訴人於爭執結束後立即報警，在警員陪同下前往被告位
      於該棟大樓十二樓之辦公室，在場者有告訴人、警員、被告及被告之弟，告訴
      人當眾掀衣出示受傷之處，此為告訴人、被告所不爭（見本院卷第二十、二十
      二頁之訊問筆錄）。之後告訴人於是日中午十二時五十一分至國軍松山醫院急
      診外科診療，主訴下背損傷，經理學檢查發現於左下背一處三乘三公分的淤血
      傷，研判此下背部的挫傷可能為遭重擊挫傷所致，於是日下午一時三十分離開
      急診，此有國軍松山醫院附設民眾診療服務處診斷證明書、國軍松山醫院九十
      年十一月十三日函暨病歷摘要記錄、急診病歷、急診護理評估表附卷可稽（見
      偵查卷第二頁。本院卷第二十五至二十八頁）。足見被告於案發當天確與告訴
      人發生爭執，進而追打告訴人，致其左下背部受有三乘三公分之挫傷。
（二）告訴人雖指稱被告向其丟擲皮包云云，惟此為被告所否認，且在場證人甲○○
      亦證稱：鄭先生的皮包掉在地上，鄭先生撿起來，當時鄭先生還沒有挑釁等語
      （見本院卷第四十五頁之審判筆錄），是以並無任何證據證明被告有以皮包丟
      擲告訴人之行為。
（三）至被告雖於審理時聲請傳訊醫師牟致遠、現場處理警員及被告之弟，以證明告
      訴人之傷勢，然就告訴人之挫傷，業經本院依職權詢問國軍松山醫院，且經該
      院函覆如前所述（見本院卷第二十五至二十八頁），參以其他積極證據可認定
      告訴人之受傷原因，毋庸傳喚醫師到庭作證。另被告所稱之待證事項涉及醫療
      專業知識，實非警員或被告之弟所能判斷，故本院認無傳喚之必要而未予傳訊
      。
（四）綜上所述，被告所辯不足採信。事證明確，被告犯行堪以認定。
二、核被告所為，係犯刑法第二百七十七條第一項之傷害罪。被告先後四次之傷害行
    為，應係基於同一之傷害犯意下接續為之，應僅論以一罪。本院爰審酌被告因口
    角爭執即動手傷人、傷害之手段、告訴人之傷勢及犯後否認態度等一切情狀，量
    處如主文所示之刑，並諭知易科罰金之折算標準。又查被告行為後，刑法第四十
    一條已於九十年一月四日修正，同年月十日經總統公布施行之，而易科罰金事關
    執行，應直接適用修正後之規定，毋庸為新舊法之比較（最高法院二十九年上字
    第五二五號判例參照），附此敘明。
據上論斷，應依刑事訴訟法第四百五十二條、第二百九十九條第一項前段，刑法第二
百七十七條第一項、第四十一條第一項前段，罰金罰鍰提高標準條例第一條前段、第
二條，判決如主文。
本案經檢察官陳佳秀到庭執行職務
中      華      民      國    九十      年     十二     月    二十六    日
                                      臺灣臺北地方法院刑事第一庭
                                          法  官  蔡惠如
右正本證明與原本無異。
如不服本判決，應於判決送達後十日內，向本院提出上訴狀。
告訴人或被害人如不服本判決，應具備理由，請求檢察官於上訴期間內上訴。
                                          書記官  彭雅慧
中    華    民    國      九十        年    十二      月   二十七     日
參考法條：
刑法第二百七十七條
傷害人之身體或健康者，處三年以下有期徒刑、拘役或一千元以下罰金。
犯前項之罪因而致人於死者，處無期徒刑或七年以上有期徒刑；致重傷者，處三年以
上十年以下有期徒刑。


司法院資訊處製作；財團法人民間司法改革基金會備份。
